【裁判字號】    97,台上,462
【裁判日期】    970313
【裁判案由】    分配表異議之訴
【裁判全文】
最高法院民事裁定              九十七年度台上字第四六二號
上  訴  人  怡弘興業股份有限公司
法定代理人  乙 ○ ○
上  訴  人  甲○○○
共      同
訴訟代理人  胡坤佑律師
被 上訴 人  有限責任基隆第一信用合作社
法定代理人  丙 ○ ○
上列當事人間分配表異議之訴事件，上訴人對於中華民國九十六
年十一月六日台灣高等法院再審判決（九十六年度重再字第四五
號），提起上訴，本院裁定如下：
    主  文
上訴駁回。
第三審訴訟費用由上訴人負擔。
    理  由
按上訴第三審法院，非以原判決違背法令為理由，不得為之。又
提起上訴，上訴狀內應記載上訴理由，其以民事訴訟法第四百六
十九條所定事由提起第三審上訴者，應於上訴狀內表明，原判決
所違背之法令及其具體內容，暨依訴訟資料合於該違背法令之具
體事實。其依同法第四百六十九條之一規定提起上訴者，並應具
體敘述為從事法之續造、確保裁判之一致性或其他所涉及之法律
見解具有原則上重要性之理由。同法第四百六十七條、第四百七
十條第二項分別定有明文。而依同法第四百六十八條規定，判決
不適用法規或適用不當者，為違背法令；依同法第四百六十九條
規定，判決有該條所列各款情形之一者，為當然違背法令。是當
事人提起第三審上訴，如合併以同法第四百六十九條及第四百六
十九條之一之事由為上訴理由時，其上訴狀或理由書應表明該判
決所違背之法令條項，或有關判例、解釋字號，或成文法以外之
習慣或法理等及其具體內容，暨係依何訴訟資料合於該違背法令
之具體事實，並具體敘述為從事法之續造、確保裁判之一致性或
其他所涉及之法律見解具有原則上重要性之理由。如未依上述方
法表明，或其所表明者與上開法條規定不合時，即難認為已合法
表明上訴理由，其上訴自非合法。本件上訴人對於原判決提起第
三審上訴，雖以該判決違背法令為由，惟核其上訴理由狀所載內
容，係就原審取捨證據、認定事實及適用法律之職權行使所論斷
：原確定判決（即原審九十六年度重上字第四九號）認上訴人怡
弘興業股份有限公司（下稱怡弘公司）設於台北市，竟於民國九
十年十一月一日與上訴人甲○○○簽訂買賣契約（下稱系爭買賣
契約）以新台幣（下同）一千萬元買賣毫無地緣及業務關係之坐
落基隆市○○區○○路二三三號二樓房屋及基地應有部分（下稱
系爭房地），動機已屬可疑；且系爭房地於九十四年間在不點交
之情況下猶能以一千七百七十萬元經強制執行拍定，可見上訴人
間就系爭房地之買賣價格遠低於市場行情；況怡弘公司董事長乙
○○為該公司實際經營者甲○○○之子，怡弘公司交付現金予甲
○○○而背負鉅額抵押債務，又遲未辦理所有權移轉登記等自陷
不利之情事，有違情理；又依系爭買賣契約第十條約定，甲○○
○若違約時應為之給付為違約金債權，而系爭買賣契約第三條約
定之付款方式與上訴人間主張之付款方式、金額及日期不符等詞
，因而為不利於上訴人之論斷，均屬其取捨證據認定事實之職權
行使，核無民事訴訟法第四百九十六條第一項第一款所定適用法
規顯有錯誤之情事，上訴人對之提起再審之訴，洵屬無據，不應
准許等情，指摘為不當，並就原審命為辯論及已論斷者，泛言謂
為違法，而非表明該判決所違背之法令及其具體內容，暨依訴訟
資料合於該違背法令之具體事實，更未具體敘述為從事法之續造
、確保裁判之一致性或其他所涉及之法律見解具有原則上重要性
之理由，難認其已合法表明上訴理由。依首揭說明，應認其上訴
為不合法。
據上論結，本件上訴為不合法。依民事訴訟法第四百八十一條、
第四百四十四條第一項前段、第九十五條、第七十八條、第八十
五條第一項前段，裁定如主文。
中    華    民    國  九十七  年    三    月   十三   日
                      最高法院民事第六庭
                          審判長法官  朱  建  男
                                法官  顏  南  全
                                法官  林  大  洋
                                法官  鄭  傑  夫
                                法官  蘇  清  恭
      本件正本證明與原本無異
                                      書  記  官
中    華    民    國  九十七  年    三    月  二十四  日
                                                Ａ


司法院資訊處製作；財團法人民間司法改革基金會備份。
